【裁判字號】    95,重上更(四),146
【裁判日期】    951004
【裁判案由】    貪污治罪條例等
【裁判全文】
臺灣高等法院刑事判決         95年度重上更（四）字第146號
上  訴  人  臺灣臺北地方法院檢察署檢察官
上  訴  人
即  被  告  丙○○
選任辯護人  陳佳瑤律師
上列上訴人因被告貪污治罪條例等案件，不服臺灣臺北地方法院
86 年度訴字第1145號，中華民國88年4月30日第一審判決（起訴
案號：臺灣臺北地方法院檢察署84年度偵字第26867、27003號、
85 年偵字第577號）提起上訴，經判決後，由最高法院第四次發
回更審，本院判決如下：
    主  文
原判決關於丙○○部分撤銷。
丙○○公務員，包庇他人以意圖營利容留良家婦女與他人姦淫為
常業，處有期徒刑壹年。
    事  實
一、丙○○係台北市政府警察局中山分局中山一派出所警勤區員
    警，於民國（下同）84年3月24日起，負責台北市○○街轄
    區之戶口查察、各項特定及不法行業之查報及取締、刑案蒐
    報之執行業務，為依據法令從事公務之人員，劉濤（已歿）
    原係台北市政府警察局中山分局三組刑事小隊長，於75年12
    月退休。張鐵鍊係位於台北市○○街56號地下室凱撒三溫暖
    （營利事業登記名稱為百齡健身美容有限公司）之實際負責
    人，乙○○、甲○、陳岳泰及鍾邱尾有（乙○○、鍾邱尾有
    妨害風化部分經原審85訴字351號各處有期徒刑六月，嗣經
    上訴本院以85年度上易字第3146號駁回判決確定，甲○、陳
    岳泰本案經原審各判處有期徒刑五月，嗣上訴本院以88上訴
    字第2629號判處有期徒刑五月，未據上訴而確定）分別擔任
    該凱撒三溫暖之總經理、副總經理、經理，負責該凱撒三溫
    暖之現場業務，許書銘擔任總務（許書銘涉妨害風化部分，
    另由台灣台北地方法院檢察署檢察官偵辦中），劉濤（已歿
    ）擔任公司顧問，張淑芳、阮麗芳為櫃檯收費員（以上二人
    妨害風化部分經原審85訴字351號各處有期徒刑四月，嗣經
    上訴本院以85年度上易字第3146號駁回判決確定），李如惠
    、連淑媛擔任出納及會計，處理財務及記帳之事宜（經原審
    判決有期徒刑四月，緩刑三年，未據上訴而告確定）。張鐵
    鍊明知百齡健身美容有限公司之營業項目為：１上海池浴業
    務之經營、２三溫暖浴業務之經營、３健身美容業務之經營
    、４前項有關業務之經營及投資，並不包括色情按摩、姦淫
    等業務，竟與乙○○、甲○、陳岳泰、鍾邱尾有、許書銘、
    劉濤（已歿）基於共同之犯意，意圖營利，在店內油壓區密
    室經營色情按摩，容留良家婦女謝慕貞、陳明珠、賴素美等
    為男客做半套、全套按摩，並以之為業。其中半套由該等婦
    女為男客全身裸體按摩並為之手淫至射精為止，收費新台幣
    （下同）2千元，全套則由婦女與男客姦淫，收費為4千元，
    得款由該等婦女與店方分帳牟利，實際費用則由為按摩之陳
    明珠等人在密室內之帳單上記載Ａ、Ｂ以示全套或半套，並
    以傳真機傳真至櫃檯，再由男客至櫃台繳費。李如惠、連淑
    媛二人基於幫助之犯意，明知張鐵鍊等有前揭經營容留良家
    婦女與人姦淫為常業之事實，仍於該處擔任出納及會計，處
    理財務及記帳之事宜，張淑芳、阮麗芳二人亦明知乙○○、
    鍾邱尾有等以從事上開行為為常業，亦分別基於幫助乙○○
    、鍾邱尾有之犯意，在櫃檯男客結帳時一併收取該等費用轉
    交店方，嗣於同年11月5日下午5時5分左右，為警在上址密
    室內當場查獲男客陳宏任裸身等待與陳明珠姦淫，並扣得保
    險套168個、櫃檯帳單10張、密室遙控器2付，值勤表1張、
    營業日報表1張、軟膏4條、美容小帳單99張及色情營業所得
    3萬8千元。又劉濤原係台北市政府警察局中山分局三組刑事
    小隊長，於75年12月退休後，旋於80年間受僱擔任凱撒三溫
    暖顧問，負責處理公關相關事宜、轄區警局臨檢及消防檢查
    之接待工作。而丙○○基於與劉濤之警界情誼，明知凱撒三
    溫暖有容留良家婦女與人姦淫、猥褻為常業之色情行為，竟
    而予以包庇，不僅不嚴加查報取締，尚於84年9月27日積極
    以電話洩漏基於行政上應行保密之警方臨檢執行行動之信息
    予劉濤，使該凱撒三溫暖事先得知警方要於9月28日執行臨
    檢，劉濤並轉告乙○○，並由甲○將之記載於交接簿上，使
    店內人員事先得以防備，而未被查得不法犯行。嗣於84年11
    月5日經警查獲該址經營上揭色情按摩業務，繼於84年12月5
    日，為法務部調查局中部地區機動工作組，於台北市○○街
    56號凱撒三溫暖查獲丙○○包庇之情，並扣得張鐵鍊所有如
    附表所示之營業日報表、浴資招待券登記簿、客戶消費確認
    單、油壓日報表等物。
二、案經法務部調查局中部地區機動工作組移送臺灣臺北地方法
    院檢察署檢察官偵查起訴。
    理  由
一、查共同正犯乙○○、甲○、陳岳泰、鍾邱尾有、張鐵鍊，於
    台北市○○街56號地下室之凱撒三溫暖，共同意圖營利容留
    良家婦女與他人姦淫為常業，均經判處罪刑確定，有本院85
    年度上易字第3146號、88年度上訴字第2629號、93年度上更
    （二）字第592號判決在卷可按，故上揭犯罪事實應堪認定
    ，合先敘明。
二、訊據被告丙○○矢口否認有上揭包庇、洩密之犯行，辯稱：
    伊於84年3月24日到職後，旋於5月13日查報「凱撒三溫暖」
    風聞有經營色情行為，請予以取締，而該三溫暖分別於同年
    8月8日、11月5日遭警查獲，比伊到職前還多，尤以同年8
    月8日之查獲，係依其描繪相關查緝位置始能順利查獲，且
    伊僅是一基層警員，豈有通天本領包庇色情行業；又中山分
    局中山一派出所並未規劃於84年7月17、18日、7月27、28
    日、9月28日臨檢該三溫暖，伊如何能洩密云云。惟查：
(一)上揭凱撒三溫暖天津店所座落地點是被告丙○○之警勤區，
    丙○○自84年3月24日起，負責戶口查察、各項特定及不法
    行業之查報及取締、刑案蒐報之業務，已據被告丙○○於原
    審自陳不諱（見原審卷第106頁背面），其為依據法令從事
    公務之人員。而劉濤原任職中山分局刑事小隊長，於75年12
    月退休後於80年間起即擔任凱撒三溫暖顧問，經劉濤坦認屬
    實（84年偵字第26867號卷第14頁正反面、第47頁反面），
    並經乙○○供認無訛（84年偵字第26865號卷第4頁）。
(二)被告丙○○確有於84年9月27日以電話通知劉濤，將警方即
    將臨檢執行行動之信息洩露予劉濤，電話內容略以：「（Ａ
    ：詹，Ｂ：劉濤）Ａ：我跟你講，今天我們公司可能會到你
    們公司走走。Ｂ：這樣啊，晚上是吧？Ａ：是。Ｂ：好。Ａ
    ：上班我知道有這麼一回事」、「Ａ：你晚上這個事情，你
    先跟他聯繫一下好不好？Ｂ：好。Ａ：他們晚上10點可能有
    個『聚會』。Ｂ：好的。」，此有監聽電話錄音帶及譯文在
    卷可稽（監聽電話譯文附於85年度偵字第577號卷內第74、
    75、76頁）。又台北市政府警察局中山一分局中山一派出所
    確有於前揭84年9月28日排定臨檢凱撒三溫暖之業務，亦有
    該所內之臨檢紀錄表在卷可按（附於85年度偵字第577號卷
    內第64頁）。而上揭監聽電話確屬被告丙○○之聲音，亦經
    本院前審將監聽電話錄音帶送請刑事警察局鑑定明確，有該
    局90年1月9日刑鑑字第4241號鑑驗通知書在卷可據（見本院
    上訴卷二第125頁以下）。復經同案被告甲○於調查時供稱
    確有來自中山分局之臨檢訊息，並將電話內容登載於副理、
    經理交接簿等情無異（偵字第26865號卷第10頁反面、第11
    頁正面）。又執行臨檢勤務乃警察條例第11條第3項所規定
    ，而執行勤務均有保密規定，亦有台北市政府警察局中山分
    局93年3月5日第00000000000號函敘甚詳（見本院上更一卷
    第101、102頁），是此警察機關所執行之行政事務，其於實
    施時，既有保密之規定，應屬國防以外應秘密之消息，尚無
    疑義。被告丙○○為轄區警員，其知轄區臨檢消息而事先披
    露於業者，自有包庇及洩密之故意。再被告丙○○既屬凱撒
    三溫暖之轄區警員，對於臨檢之勤務自所知悉，足認上開錄
    音帶顯示之內容與前開認定事實相符，雖該電話監聽於通訊
    保障及監察法公布實施前所為，仍不失其證據能力。是被告
    丙○○否認該監聽譯文之內容係其所陳述，無非係推諉卸責
    之詞，不足採信。
(三)至被告丙○○雖辯稱曾有查報「凱撒三溫暖」有經營色情行
    為，請予取締，並因而查獲，不可能包庇云云，與證人乙○
    ○於本院證稱：凱撒三溫暖被警察取締過三、四次，被告約
    在84年10月間取締過，應該取締有二次等語（見本院上更四
    卷第31頁反面）相符，然查被告乙○○除本次查獲，經本院
    以85年度上易字第3146號判決確定外，並無其他因遭取締而
    被判罪科刑之記錄，有本院被告前案記錄表一紙在卷足稽。
    足見證人乙○○所言，應係迴護被告之詞，尚難採信。又縱
    認被告所供曾取締凱撒三溫暖屬實，亦僅係該次臨檢未洩密
    ，尚難解免其他次數之洩密，而不能採為有利被告之認定。
    且警局執行臨檢勤務，即使未排定被告丙○○出勤或輪休，
    仍不能因此遽認被告丙○○不知有臨檢之勤務，上開電話語
    音既為被告丙○○通風報信所為，則被告丙○○包庇及洩密
    犯行，事證已臻明確。是被告丙○○請求調閱派出所勤務分
    配表，固經中山分局函覆本院已逾保存期限，而無法檢送過
    院，然縱無該項資料，亦不影響前開事實之認定，併為敘明
    。
(四)綜上所述，被告丙○○之事證明確，犯行洵堪認定。
三、按刑法第132條第1項之國防以外應秘密之文書、圖畫、消息
    或物品，包含一切公務上應秘密之事務，警察機關之臨檢勤
    務乃基於警察勤務條例規定，自屬國防以外之秘密。又刑事
    法上所謂包庇係指對他人犯罪行為加以包容、庇護、與單純
    之縱容或不予取締有別，若積極洩漏消息使人事先走避，即
    與此所謂之包庇相當。又刑法第231條已於88年4月21日修正
    公布，修正後之條文，增列「媒介」及施用「詐術」行為之
    處罰，並修改「良家婦女」為「男女」，且合併第1項與第2
    項之性交與猥褻行為之犯行，減少條文項次，而第2項常業犯
    之刑度則定為處1年以上7年以下有期徒刑，得併科30萬元以
    下罰金（舊法為5年以下有期徒刑，得併科1千元以下罰金）
    ，比較新舊法結果，以行為時之舊法法定刑較輕，為有利於
    被告，應適用修正前之刑法第231條。被告丙○○所為，係犯
    刑法第132條第1項洩漏國防外秘密罪、舊刑法第231條第3項
    、第4項包庇罪，所犯上開二罪間，有方法、結果之牽連關係
    ，為牽連犯，應依刑法第55條從一重之包庇罪處斷。又被告
    行為後，刑法已於95年7月1日修正施行，其中第55條關於牽
    連犯之規定已刪除，第33條第5款罰金最低額由銀元1元以上
    提高為新台幣1千元以上，第231條第3項之常業罪亦經刪除，
    對先後多次反覆實施同一犯罪者，應將所犯各罪分論併罰，
    合併計算其法定最高本刑，較原常業犯之法定刑為重，經比
    較結果，上述修正後之法律皆對被告較為不利，故仍應適用
    行為時之舊法。而本件被告所犯舊刑法第231條第3項、第4項
    之罪，該罪法定刑有罰金刑之處罰，且自24年7月1日施行後
    即未再修正，依增訂刑法施行法第1之1條之規定，其罰金以
    新台幣為單位，數額應提高30倍。此與修正前之罰金以銀元
    為單位，適用罰金罰鍰提高標準條例之結果應提高10倍者，
    對被告而言，並無不利（新台幣與銀元之比例為1：3，換算
    結果，亦為30倍），依修正後刑法第2條第1項前段之規定，
    亦應適用行為時之規定。至檢察官雖未經起訴被告包庇上揭
    乙○○等於上址84年11月5日所查獲妨害風化犯行，因乙○○
    此部分從事色情之常業犯行，與起訴部分之洩密犯行有裁判
    上一罪之審判不可分之關係，應併為審酌，附此敘明。
四、原審對被告丙○○予以論罪科刑，固非無見，惟原判決未及
    審酌比較刑法第231條修正前後何者較有利於被告，且對被
    告行為後刑法有前述修正（刪除）情形，原審法院就相關法
    律之適用，亦未及審酌或比較，均有未合。又不能證明被告
    丙○○尚於84年7月17日、7月27日為包庇凱撒三溫暖從事色
    情營業而有洩漏警方將在同年7月18日、7月28日前往臨檢之
    消息，原判決一併論列，亦有可議。再原判決未經審酌被告
    丙○○包庇乙○○於84年11月5日被查獲之經營色情之常業
    犯行，亦有未洽。被告丙○○上訴意旨否認犯行，固無可取
    ，惟原判決關於此部分既有可議之處，自應由本院撤銷原判
    決並依法改判。爰審酌被告丙○○身為轄區警員，包庇色情
    行業，破壞警察形象，並參酌其犯罪動機、目的、犯罪之手
    段、犯罪所生之危險、犯罪後之態度等一切情狀，量處如主
    文所示之刑。
五、公訴意旨另以：被告丙○○明知凱撒三溫暖有從事色情行為
    ，竟因而予以包庇，不嚴加取締。後丙○○多次洩漏警方執
    行行動予劉濤，使之事先得知警方要於84年11月9日執行臨
    檢，劉濤並轉告乙○○，並由甲○將之記載於交接簿上，使
    店內人員事先得以防備，而未被查得不法犯行。然查：訊據
    被告丙○○矢口否認有洩漏秘密予劉濤並包庇色情行業，辯
    稱當天並未規劃臨檢云云。公訴人起訴被告此部分犯行，無
    非以監聽記錄為論據，惟經本院前審將監聽電話錄音帶送請
    刑事警察局鑑定，有該局90年1月9日刑鑑字第4241號鑑驗通
    知書在卷可據（見本院上訴卷二第125頁以下），該鑑驗通
    知書認84年7月17日及7月27日、11月14日之語音（即未知語
    者一及未知語音者二、五）與被告丙○○之聲音無法判斷為
    同一人之聲音，此部分之監聽電話即無證據價值。至台北市
    政府警察局中山分局員警出入及領用槍彈無線電登記簿（偵
    字577號卷第55、56、57頁）於84年7月18日及28日及11月9
    日雖載明（除被告丙○○外）有部分員警外出事由記載臨檢
    或擴大臨檢，惟此部分乃員警個人出入登記，並無臨檢特定
    地點、對象之記載，即無針對性、又無臨檢紀錄表可考，顯
    非該警所之綜合性勤務。另中山分局中山一派出所違反社維
    法登記簿（同卷第58至62頁），並無於84年11月9日臨檢凱
    撒三溫暖之記載，是此尚不足以證明該警所於84年7月18日
    、7月28日、11月9日有對凱撒三溫暖實施臨檢。復參酌前開
    監聽紀錄，並不能證明該三日被告尚有洩漏臨檢消息及包庇
    情事，檢察官就84年11月9日部分既以事實上一罪起訴，此
    部分自不另為無罪之諭知。至84年7月18日及28日部分，並
    未經檢察官起訴，原審併予論處，顯有未受請求事項予以判
    決之違誤，併予敘明。
六、公訴意旨另以：張鐵鍊為免遭警方取締查獲，乃由劉濤負責
    處理轄區警局臨檢工作，並每月提撥二十五萬元至三十萬元
    不等之公關費及數目不詳之浴資招待券，由張鐵鍊、乙○○
    、甲○、劉濤等人招待管區警員丙○○，因認被告丙○○另
    犯貪污治罪條例第5條第3款收受賄賂罪嫌。公訴人認被告丙
    ○○涉犯前開罪嫌，無非以甲○、乙○○、張鐵鍊等人對於
    行賄一事坦承不諱等情為其論據，惟查：
(一)被告之自白，不得作為有罪判決之唯一證據，仍應調查其他
    必要之證據，以察其是否與事實相符，刑事訴訟法第 156條
    第2 項定有明文。所謂其他必要之證據，即補強證據。而刑
    事訴訟法此一規定之立法目的，係欲以補強證據擔保自白之
    真實性，亦即以補強證據之存在，藉以限制自白在證據上之
    價值。又所謂補強證據，係指除該自白本身外，其他足資證
    明自白之犯罪事實確具有相當程度真實性之證據而言；雖其
    所補強者，非以事實之全部為必要，但亦須因補強證據與自
    白之相互利用，而足使犯罪事實獲得確信者，始足當之。從
    而，被告雖經自白，苟查無補強證據足資擔保其真實性，該
    自白根本失其證據之證明力，不得採為判斷事實之根據（最
    高法院74年台覆字第10號判例及46年台上字第809 號判例意
    旨參照）。又舊法關於共同被告所為不利於己之供述，與共
    同被告之自白，固得採為其他共同被告犯罪之證據，惟此項
    不利之供述，參諸前揭說明仍應調查其他必要之證據，以察
    其是否與事實相符，自難專憑此項供述，為其他共同被告犯
    罪事實之認定（最高法院31年上字第2423號、46年台上字第
    419 號判例參照），是苟共同被告之不利於己之自白與事實
    不符或尚有疑義時，自不得僅就該共同被告不利於己之自白
    ，遽以認定他共同被告之犯罪事實。
(二)惟據張鐵鍊於調查局及檢察官偵訊中陳稱：其雖聘請乙○○
    任總經理，惟為應付消防檢查及警方臨檢故聘請劉濤專責處
    理，其並未曾拿取招待券予警方，至於劉濤為何有領取大量
    之浴資招待券係何原因並不清楚等語（見84年偵字第27003
    號偵查卷第4頁筆錄），顯見其就行賄之具體犯行並未至已
    達自白之程度；而據乙○○於調查局、檢察官偵查中所供，
    亦無提及有致贈公關費用或浴資券等物品予被告丙○○，僅
    提及交際費之致送並非經由其經手，據其所瞭解，有關致贈
    警方之交際費用均按月由「凱撒三溫暖」顧問劉濤經手轉送
    等語（見84年度偵字第26865號偵查卷第6頁背面、第16頁背
    面筆錄），復參諸劉濤於調查局及檢察官偵查中自始即否認
    有致贈所謂之公關費用予警方，自不能單以乙○○該等傳述
    性之供述，即遽認被告丙○○有何收受公關費賄賂之犯行。
(三)甲○固於調查局及檢察官偵查中陳稱曾致贈丙○○10張浴資
    招待券之情，惟細繹其在調查局筆錄中係稱：「．．凱撒三
    溫暖有關人員於逢年過節或定期有無餽贈禮品、金錢或招待
    券給公家機關作交際費用，我並不清楚，我個人部分之作法
    是，若輪到我值勤時，遇到稅捐處人員查帳、消防隊人員消
    防檢查時，我均會主動致贈約10張之招待券，至於管區警員
    丙○○，我曾致贈10張招待券給渠．．」、「．．再於84年
    3月7日我也向公司領了50張浴資招待券，編號000651至0007
    00，致送管區警員丙○○，惟實際僅致贈10張，餘40張我本
    人留下他用，而為了方便取得，我於扣押物編號三之浴資招
    待券登記簿上親筆註記『管區詹先生來電索取』，前述致送
    浴資招待券均係我本人主動致贈，以維持關係．．」等語（
    見84年度偵字第26865號卷第10頁背面以下筆錄），再據扣
    押之浴資招待券登記簿冊上，就000651至000700之領取日期
    亦載明係3月7日領取，惟被告丙○○係於84年3月24日始改
    派天津街派出所，於該日之前尚非屬凱撒三溫暖之管區警員
    ，是被告甲○前揭之陳述顯與事實不符，自不足採。況甲○
    後於本院到庭結證稱：曾經在筆錄中講過送10張浴資招待券
    給被告丙○○，是因為要找理由來向公司領浴資券，但實際
    上沒有送給被告，而是送給喝醉酒的或退伍軍人，怕他們鬧
    事等語（見本院上更四卷第32頁反面），已與調查局及偵查
    中之供述有所出入，是甲○前之供述是否屬實，非無疑義。
    且被告丙○○亦否認曾收受10張浴資券，自難單以甲○於偵
    查中無證據證明與事實相符合之陳述，即遽而論斷被告丙○
    ○與甲○有何受賄或行賄之犯行。此外復查無任何證據證明
    被告丙○○涉犯公訴意旨所指之收受賄賂之貪污犯行，而甲
    ○、乙○○、張鐵鍊行賄部分，亦經判決無罪確定，檢察官
    上訴仍指被告丙○○有收賄情事，顯無理由，惟公訴意旨認
    被告丙○○此部分犯行與前揭有罪部分屬牽連犯之裁判上一
    罪關係，爰不另為無罪之諭知，附此敘明。
據上論斷，應依刑事訴訟法第369條第1項前段、第364條、第299
條第1項前段，修正後刑法第2條第1項前段，行為時刑法第55條
、第132條第1項、第231條第3項、第4項，罰金罰鍰提高標準條
例第1條前段，判決如主文。
本案經檢察官黃柏齡到庭執行職務。
中    華    民    國    95    年    10    月    4     日
                  刑事第二十庭審判長法  官  尤豐彥
                                    法  官  魏新國
                                    法  官  張明松
以上正本證明與原本無異。
如不服本判決，應於收受送達後十日內向本院提出上訴書狀，其
未敘述上訴之理由者並得於提起上訴後十日內向本院補提理由書
（均須按他造當事人之人數附繕本）。
                                    書記官  柯月英
中    華    民    國    95    年    10    月    5     日
附錄：本案論罪科刑法條全文
刑法第231條（修正前）
意圖營利，引誘或容留良家婦女，與他人姦淫者，處3年以下有
期徒刑，得併科5百元以下罰金。
意圖營利，使人為猥褻之行為者，亦同。
以犯前2項之罪為常業者，處5年以下有期徒刑，得併科1千元以
下罰金。
公務員包庇他人犯前3項之罪者，依各該項之規定，加重其刑至
1/2。
刑法第132條
公務員洩漏或交付關於中華民國國防以外應秘密之文書、圖畫、
消息或物品者，處3年以下有期徒刑。
因過失犯前項之罪者，處1年以下有期徒刑、拘役或3百元以下罰
金。
非公務員因職務或業務知悉或持有第1項之文書、圖畫、消息或
物品，而洩漏或交付之者，處1年以下有期徒刑、拘役或3百元以
下罰金。
附表：
一、凱撒三溫暖帳單20張。（扣押物編號四）
二、客戶消費確認單30張。（扣押物編號十三）
三、客戶消費確認單1冊。 （扣押物編號十四）
四、美容油壓日報表1冊。 （扣押物編號十五）
五、營業帳冊2冊。       （扣押物編號二十二、二十三）
六、營業日報表17冊。    （扣押物編號二十四至四十）


司法院資訊處製作；財團法人民間司法改革基金會備份。
